【裁判字號】    95,訴,1674
【裁判日期】    951226
【裁判案由】    妨害自由
【裁判全文】
臺灣板橋地方法院刑事判決              95年度訴字第1674號
公  訴  人  臺灣板橋地方法院檢察署檢察官
被      告  甲○○
選任辯護人  劉敏卿   律師
上列被告因妨害自由案件，經檢察官提起公訴（95年度偵字第84
36號），本院判決如下：
    主  文
甲○○無罪。
    理  由
一、公訴意旨略以：甲○○因不滿戊○○受座落臺北縣土城市○○○段外藤寮坑小段170-4 、170 號地主委託與其處理上開
    土地無權占用之事，竟基於剝奪行動自由、恐嚇之犯意，於
    民國95年1 月12日13時30分許，戊○○攜同代書丁○○至其
    位於臺北縣土城市○○路41巷29號之住所時，持刀向戊○○
    恫嚇稱：「你給我新臺幣（下同）2000萬，我馬上就搬走，
    不然我要你一手一腳」等語，致戊○○心生畏懼，並限制戊○○離開其住所，而剝奪戊○○之行動自由。嗣經戊○○報
    警處理，始查悉上情。因認被告所為，係犯刑法第302 條第
    1 項妨害自由罪嫌及第305 條恐嚇危害安全罪嫌云云。
二、公訴人認被告涉有上開犯嫌，無非係以告訴人戊○○義之指
    訴及證人丁○○之證述，臺灣臺北地方法院板橋分院74年度
    字第2784號判決、臺北縣政府警察局土城分局專案查訪表各
    1 份，為其主要論據。訊據被告雖不否認告訴人有於前揭時
    間，偕同證人丁○○至其住所談論搬遷事宜等情，惟堅決否
    認有何恐嚇及妨害自由行為，並辯稱：我於事發之前一個星
    期有收到存證信函，告訴人戊○○來問我是否有收到存證信
    函，我回答說有，因為我不識字，他有唸給我聽，他說我收
    到十天之內，房子要讓他拆，我問他沒有跟我買，為何要拆
    我的房子，他說地是他買的，我要他提出土地所有權狀給我
    看來證明是何人買的，他沒有回應我，他就是對我說十天之
    內要我拆房子，如果不拆的話，要法院的人來拆，我說我人
    不舒服，要他不要搗亂，後來我旁邊的鄰居看不過去，就對
    問告訴人為何對我這個老人家大小聲，之後戊○○就準備要
    離開，走到門口的時候說要跟我借廁所，他借完廁所之後就
    離開了。我只有對告訴人說如果他喜歡我的房子，那我就賣
    給他，他問我要出價多少，我就說出價二千萬元就好了，但
    我真的沒有拿菜刀出來恐嚇告訴人說要他一手一腳這樣的話
    。我對戊○○說我人不舒服，要他趕緊離開，並沒有限制他
    的行動自由等語。
三、按犯罪事實應依證據認定之，無證據不得認定犯罪事實，刑
    事訴訟法第154 條第2 項定有明文，又告訴人之告訴，係以
    使被告受刑事訴追為目的，是其陳述是否與事實相符，仍應
    調查其他證據以資審認；且認定不利於被告之事實，須依積
    極證據，苟積極證據不足為不利於被告事實之認定時，即應
    為有利於被告之認定，更不必有何有利之證據，最高法院52
    年台上字第1300號判例及30年上字第816 號判例分別著有明
    文可資參照。次按認定犯罪事實所憑之證據，雖不以直接證
    據為限，間接證據亦包括在內，但無論其為直接或間接證據
    ，其為訴訟上之證據，必須達於一般人均可得確信其為真實
    之程度，而無合理之懷疑存在時，始得據為被告有罪之認定
    ，倘若犯罪事實之證明尚未達此一程度，仍有合理之懷疑存
    在，審理事實之法院即應盡職權調查證據，澄清此項合理之
    懷疑，使之達於可得確信之程度，始為適法，否則仍不能遽
    為被告有罪之判斷，最高法院91年台上字第39號判決意旨可
    參。
四、經查：
(一)、雖告訴人戊○○於偵查中先係證稱：伊於95年1月12日下午1
    時左右，偕同丁○○代書一起至被告住家商談占有物搬遷問
    題，去之前並沒有先跟被告聯繫，伊等敲門後，被告開門讓
    伊等進入，一進被告家客廳，被告就拿一支長約30公分的柴
    刀作勢要砍我，口中並說你給我2000萬，我馬上搬走，不然
    我要你一手一腳，伊對被告說不要激動，伊是要跟他談生意
    ，但被告說他不要跟伊談，要伊拿出2000萬元，否則出不了
    這個大門，因為被告多次將柴刀甩在桌上所以伊會害怕，伊
    一直安撫他，時間拖了約一個小時，被告情緒比較穩定，我
    們就離開了等語。惟告訴人既稱其並未事先與被告相約見面
    時間即登門造訪，則被告是否有可能未卜先知預備好柴刀以
    待一應門時即對告訴人持刀相向，並非無疑。而告訴人於檢
    察官進一步偵訊時則改口陳稱：被告是先幫我們開門，讓我
    們先在客廳坐，就進房間拿柴刀出來等語（見偵查卷第30頁
    ），是以，告訴人就被告究竟何時對其持刀相向乙節，前後
    陳述不一，其指訴是否屬實，實啟人疑竇。
(二)、又證人丁○○原先於偵查中亦係證稱：當天告訴人敲門，被
    告開門讓我們進去，一進門，被告就拿著一支柴刀說要告訴
    人拿2000萬，不然就要一手一腳等語（見偵查卷第30至31頁
    ）；嗣於本院審理時始更異前詞證稱：當天伊陪同告訴人到
    被告家，進入被告家中的時候，被告從房間裡面拿出柴刀，
    一手拉告訴人，一手拿柴刀有想要砍的動作，還說要告訴人
    一手一腳，不然要拿出2000萬元，伊因感到害怕就退到門外
    去等候等語（見本院卷第73頁），是以，證人丁○○前後證
    述不一，竟與告訴人前後指訴有同樣歧異之處，其是否係附
    和告訴人說詞，即有可議。況且，證人丁○○另證稱其退至
    門外時，被告並未攔阻，則倘若其確有目睹被告恐嚇告訴人
    之行為，何以在其退至門外後，得以自由行動且安全無虞之
    情況下，不立即報警處理，以維護告訴人之人身安全，此係
    與常情相違悖。是以，證人丁○○之證述無從遽採為不利被
    告之認定。
(三)、證人即被告之鄰居丙○○於本院審理時具結後證述稱：我於
    95年1 月12日下午，聽到從甲○○家裡面傳來大小聲，他的
    家門口是開著的，我聽到大小聲超過五分鐘之久，所以我就
    過去他家看，我過去之後看到他家裡有二個人，包含甲○○
    及一個戊○○，外面有一個女的，我就對戊○○說如果要來
    談事情的話，要小聲一點，不要大聲叫。但是戊○○沒有對
    我回應，只是他比較小聲一點，之後我就沒有聽到他們說什
    麼，我就離開甲○○家；我在甲○○家沒有看到他手上拿東
    西，我只有待了一、二分鐘就出來，所以他屋內沒有看到刀
    子，也不知道戊○○隔了多久才離開，當天戊○○與門外的
    女人都沒有跟我交談，也沒聽聞有人提及何人持刀乙事等情
    明確（見本院卷第105 至108 頁）。而告訴人及證人丁○○
    既不否認被告鄰居丙○○確有到場關切，則倘若被告確有對
    告訴人恐嚇或限制自由犯行，何以告訴人及證人丁○○均未
    向證人丙○○表明渠等有遭被告恐嚇或呼救以獲奧援？此係
    與常情有違。且告訴人既與被告在屋內發生爭吵，渠等二人
    相互爭吵聲甚且引來鄰居前來到場關切，則倘若被告有對告
    訴人出言恐嚇，衡情告訴人應係感到懼怕而噤若寒蟬，焉有
    仍對被告大小聲之理？是以，告訴人是否會因被告的任何舉
    措而心生畏懼，即非無疑。
(四)、參以告訴人既陳稱：被告來開門讓伊進入後，大門即是開著
    的，伊見被告情緒激動，所以有留在現場安撫被告約三、四
    十分鐘等情，又證人丁○○亦證述：渠等一進門之後，門即
    一直是開著的，伊退至門外時，被告並未攔阻等語，酌以證
    人丙○○既證稱其到場時並沒有看見被告手上持有刀械，亦
    未見屋內有刀子等情，綜上，足認被告並未曾將大門緊閉以
    限制告訴人離開其住所，而告訴人之所以在屋內逗留，應係
    基於其自由意願無誤。
(五)、又卷附臺灣臺北地方法院板橋分院74年度字第2784號判決，
    至多僅足證明被告之現居住所有搬遷房屋糾紛，又卷附臺北
    縣政府警察局土城分局專案查訪表，其上僅紀錄被查訪人乙○○曾聽聞被告與告訴人雙方相互叫罵乙節，均並無足證明
    被告有何恐嚇及妨害自由犯行。
(六)、綜上各節所述，告訴人既因遷讓房屋事宜而與被告發生爭吵
    ，顯見彼此間係有嫌隙，則其所言是否屬實更須積極證據以
    玆證明，自不得僅憑告訴人之片面指訴，即認被告涉有上開
    犯行。此外，本件復查無其他積極確切之證據足資認定被告
    有前開之恐嚇、妨害自由犯行，而仍有上開合理懷疑存在，
    公訴人所舉出之證據既不能證明被告犯罪，依前開說明，自
    應依法為被告無罪之諭知。
據上論斷，應依刑事訴訟法第301條第1項，判決如主文。
本案經檢察官鄧媛到庭執行職務。
中    華    民    國    95    年    12    月    26    日
                  刑事第十二庭  審判長法  官  徐蘭萍
                                      法  官  林漢強
                                      法  官  林淑婷
以上正本證明與原本無異
如不服本判決應於送達後10日內向本院提出上訴狀
                                      書記官 廖貞音
中    華    民    國    95    年    12    月    26    日


司法院資訊處製作；財團法人民間司法改革基金會備份。
